最高法院刑事判決　　　　　　　一○○年度台上字第一三三號
上　訴　人　唐國翰
上列上訴人因違反毒品危害防制條例案件，不服台灣高等法院中
華民國九十九年十月二十七日第二審更審判決（九十九年度上更
(一)字第一二三號，起訴案號：台灣板橋地方法院檢察署九十七年
度偵緝字第二一一三號），提起上訴，本院判決如下：
    主  文
上訴駁回。
    理  由
按刑事訴訟法第三百七十七條規定：上訴於第三審法院，非以判
決違背法令為理由不得為之；是提起第三審上訴，應以原判決違
背法令為理由，係屬法定要件；如果上訴理由書狀並未依據卷內
訴訟資料具體指摘原判決不適用何種法則或如何適用不當，或所
指摘原判決違法情事顯與法律規定得為第三審上訴理由之違法情
形不相適合時，均應認其上訴為違背法律上之程式，予以駁回。
本件原判決撤銷第一審之科刑判決，改判依想像競合犯之例，從
一重論處上訴人唐國翰販賣第二級毒品罪刑（即一行為觸犯販賣
第二級毒品罪及故買贓物罪。處有期徒刑三年八月），已詳敘其
調查證據之結果及證據取捨並認定事實之理由；所為論斷，均有
卷存證據資料可資覆按。從形式上觀察，原判決並無違背法令之
情形。上訴人之上訴意旨略稱：(一)張義銘之警詢係於夜間詢問，
且一小時即製作五頁之筆錄，該項陳述之真實性尚非無疑。(二)張
義銘與林威志於民國九十六年四月之前一年間，並無違反毒品危
害防制條例紀錄；顯見彼二人於該時間點，並無施用第二級毒品
安非他命。原審對於彼二人究有何動機，將可換成現金之電腦改
換為毒品一節未加釐清；逕依張義銘於警詢及張義銘、林威志於
偵查中之證詞，推論該電腦係用以互易毒品，難謂與經驗法則、
論理法則相符。(三)上訴人所述「有人跟我說這樣五千元（新台幣
；下同）應該蠻划算的，有點貪小便宜的感覺」等語，係指他人
認為此次交易划算，有貪小便宜的感覺，並非上訴人本人如此認
為。何況電腦配備日新月異，價格落差大。原判決僅據上訴人之
上開供述，即論斷上訴人有營利之意圖，有悖於論理法則及經驗
法則等語。
惟查：原判決就卷內各項證據之有無證據能力，已分別敘明上訴
人所爭執之張義銘於警詢及張義銘、林威志於偵查中之陳述均具
有證據能力之理由（見原判決理由欄甲之一、三）。又依憑上訴
人之部分供述，證人張義銘於警詢、偵查中及林威志於偵查中、
第一審之證詞，卷附張義銘、林威志所涉竊盜案件之起訴書、判
決書、遠傳電信股份有限公司客戶資料查詢單（內容為：林威志
所指與彼聯繫之0000000000號行動電話，於九十六年十二月九日
前之租用戶為上訴人）等各項證據資料，於理由欄詳敘認定上訴
人為圖營利而為原判決事實欄一所示，販賣第二級毒品安非他命
一包（淨重約一公克）予林威志，林威志則交付彼與張義銘所竊
得，價值約五千元之電腦一組作為對價等犯行之理由。對於上訴
人否認販賣毒品犯罪所辯：伊係以現金五千元向林威志購買電腦
，並非以安非他命抵充價金等語，認如何與事實不符而無足採等
情，詳加指駁；並敘明張義銘、林威志之證詞有不一致及不明確
者，其間應如何取捨暨認定上訴人係具有營利意圖而為該販賣第
二級毒品犯行之論斷理由（見原判決理由欄乙之一(一)至(三)）。經
核原判決採證認事並無違反經驗法則、論理法則，亦無任意推定
犯罪事實、違背證據法則、判決理由不備、理由矛盾、不適用法
則或適用法則不當之違誤。上訴意旨(一)、(三)，無非就原審採證認
事適法職權之行使及原判決已明白論斷之事項，重為事實上之爭
執，俱難認係適法之第三審上訴理由。又張義銘、林威志有無因
施用第二級毒品被查獲，以及林威志以電腦與上訴人互易第二級
毒品之動機如何，核與上訴人本件販賣第二級毒品犯行並無必然
之關聯。矧上訴人及其選任辯護人在原審審判期日，於審判長詢
以「尚有何證據請求調查？」時，均答稱：「無」（見原審卷第
六七頁背面）。原審認本件事證已明，未再為無益之調查，亦無
調查職責未盡之違法。上訴意旨(二)及其他上訴意旨所指各節，顯
非依據卷內資料具體指摘原判決關於販賣第二級毒品罪部分有如
何違背法令之情形，核與法律規定得為第三審上訴理由之違法情
形不相適合。應認上訴人對於販賣第二級毒品罪部分之上訴為違
背法律上之程式，予以駁回。至上訴人所犯刑法第三百四十九條
第二項故買贓物罪部分，核屬刑事訴訟法第三百七十六條第七款
不得上訴於第三審法院之案件；縱該罪名與得上訴之販賣第二級
毒品罪部分，具有一行為觸犯數罪名之想像競合關係而為裁判上
一罪，但販賣第二級毒品罪部分之上訴為不合法，本院應從程序
上予以駁回，無從為實體上判決，對於故買贓物罪部分，亦無從
適用審判不可分原則而為實體上審判。上訴人對於故買贓物罪部
分之上訴，亦不合法，併予駁回。
據上論結，應依刑事訴訟法第三百九十五條前段，判決如主文。
中    華    民    國  一○○  年    一    月    六    日
                      最高法院刑事第六庭
                          審判長法官  林  永  茂  
                                法官  蘇  振  堂  
                                法官  林  立  華  
                                法官  蔡  國  在  
                                法官  陳  春  秋  
本件正本證明與原本無異
                                      書  記  官  
中    華    民    國  一○○  年    一    月    七    日
                                                       s